【裁判字號】    98,交聲,213
【裁判日期】    980921
【裁判案由】    違反道路交通管理處罰條例
【裁判全文】
臺灣宜蘭地方法院交通事件裁定         98年度交聲字第213號
原處分機關  交通部公路總局臺北區監理所宜蘭監理站
異  議  人  甲○○
上列異議人即受處分人因違反道路交通管理處罰條例案件，對於
交通部公路總局臺北區監理所宜蘭監理站於民國98年4月21日所
為之處分（處分案號：宜監字第裁43-AX0000000號）聲明異議，
本院裁定如下：
    主  文
原處分撤銷。
甲○○不罰。
    理  由
一、移送機關裁決意旨略以：異議人甲○○於民國97年10月28日
    14時16分駕駛車號3G-3701號自小客車，行經台北市○○路
    處，因跨越雙白線行駛，經台北市政府警察局士林分局員警
    董柏煌拍照採證後掣發北市警交大字第AX0000000號舉發違
    反道路交通管理事件通知單舉發，經移送機關請上開舉發單
    位調查，仍認異議人違反前述道路交通管理處罰條例第45條
    第12款、第63條第1項規定、違反道路交通管理事件統一裁
    罰基準及處理細則第43條、第44條、第67條及違反道路交通
    管理事件統一裁罰基準表之規定，裁處新台幣1,800元，並
    記違規點數1點。
二、異議意旨略以：伊未曾接獲本件違規舉發通知單，亦未收到
    郵局之領取通知，無從知悉伊有上開違規事實，經接獲監理
    站之通知後始知業已遭裁處最高額罰鍰，致伊權益受損甚大
    ，該裁罰顯有不當，爰依法聲明異議等語。
三、按違反道路交通管理事件統一裁罰基準及處理細則第5條規
    定，處理違反道路交通管理事件，有關文書送達之程序，依
    行政程序法之規定。又行政程序法第72條第1項前段規定，
    送達，於應受送達人之住居所、事務所或營業所為之；同法
    第73條第1項、第3項規定，於應送達處所不獲會晤應受送達
    人時，得將文書付與有辨別事理能力之同居人、受僱人或應
    送達處所之接收郵件人員。應受送達人或其同居人、受僱人
    、接收郵件人員無正當理由拒絕收領文書時，得將文書留置
    於應送達處所，以為送達；同法第74條第1項、第2項規定，
    送達，不能依前二條規定為之者，得將文書寄存送達地之地
    方自治或警察機關，並作送達通知書兩份，一份黏貼於應受
    送達人住居所、事務所、營業所或其就業處所門首，另一份
    交由鄰居轉交或置於該送達處所信箱或其他適當位置，以為
    送達。前項情形，由郵政機關為送達者，得將文書寄存於送
    達地之郵政機關。經查：
（一）本件台北市政府警察局北市警交大字第43-AX0000000號舉
      發違反道路交通管理事件通知單，其上係記載「逕行舉發
      ，依據採證照片」，有該舉發通知單附卷可稽，而該舉發
      通知單之送達情形為：本件舉發單含採證照片經掛號郵寄
      違規車輛車籍登記地，因招領逾期無人簽收已遭退回，本
      大隊業依行政程序法第74條及76條規定於97年12月10日以
      第105250號雙掛號郵件檢附送達證書再交寄郵局辦理寄存
      送達程序，固有臺北市政府警察局交通警察大隊98年4月
      29日北市警交大執字第09831439800號函及所檢附大宗函
      件執據影本各1份在卷足憑（見本院卷第7、8頁）。
（二）然前開臺北市政府警察局交通警察大隊98年4月29日北市
      警交大執字第09831439800號函文中雖稱「惟應受送達人
      餘3 個月仍未招領，本大隊亦查無該寄存郵件之退回記錄
      ... 本件送達證書因郵局未退回致無法提供」等語，經本
      院函查，該寄送異議人之第105250號雙掛號郵件因招領逾
      期，已於97年12月16日妥退寄件人，此有中華郵政股份有
      限公司台北郵局第8/27-1號簡函及其附件在卷可稽（見本
      院卷第15、16頁）。依上開郵局之回函，本件舉發違反道
      路交通管理事件通知單於97年12月16日退回寄件人即台北
      市政府警察局。從而，台北市政府警察局所稱於97年12月
      10 日辦理寄存送達云云，應屬有誤。且台北市政府警察
      局未能提出有辦理寄存送達之證據資料，本件尚難認有將
      舉發通知單已合法送達受處分人。
四、按道路交通管理處罰條例第90條前段規定，違反本條例之行
    為，自行為成立之日起；行為有連續或繼續之狀態者，自行
    為終了之日起，逾三個月不得舉發。又違反道路交通管理事
    件統一裁罰基準及處理細則第11條第1項第4款規定，行為人
    有本條例之情形者，應填製舉發違反道路交通管理事件通知
    單（以下簡稱通知單），並於被通知人欄予以勾記，其通知
    聯依下列規定辦理：四、逕行舉發者，應按已查明之資料填
    註車牌號碼、車輛種類、車主姓名或名稱及地址，並於通知
    單上方空白處加註逕行舉發之文字後，由舉發機關送達被通
    知人。是舉發手續是否完成，仍應以舉發之意思表示送達於
    受處分人為要件。本件舉發違反道路交通管理事件通知單迄
    今仍未合法送達，而 異議人係於97年10月28日違規，顯逾
    三個月之期限，而不得舉發處罰。則原處分未予詳查，仍予
    裁罰，亦有未洽。本件異議為有理由，原處分應予撤銷，另
    諭知異議人不罰。
據上論斷，應依道路交通案件處理辦法第20條裁定如主文。
中    華    民    國    98    年    9    月    21    日
                  交通法庭  法  官  謝佩玲
以上正本證明與原本無異。
如不服本裁定，應於裁定送達後5日內，向本院提出抗告狀。（
應附繕本）
                            書記官  李玉雲
中    華    民    國    98    年    9     月    21    日


司法院資訊處製作；財團法人民間司法改革基金會備份。
